臺灣高等法院交通事件裁定　　　　　　100年度交抗字第306號
抗　告　人
即受處分人　顏佩姍
上列抗告人因違反道路交通管理處罰條例案件，不服臺灣板橋地
方法院，中華民國100年1月20日所為裁定（99年度交聲字第4600
號），提起抗告，本院裁定如下：
    主  文
抗告駁回。
    理  由
一、抗告意旨略以：抗告人即受處分人顏佩姍於民國100年1月7
    日，與沈英儀在臺北市交通事件裁決所開鑑定會時，沈英儀
    聲稱有提供電子檔說明事發經過，並稱：車禍當時係要右轉
    ，且轉到一半時撞上等語，但鑑定委員並未紀錄到，此案伊
    已向臺灣臺北地方法院檢察署提出覆議之聲請，並聲請保留
    錄音證據，請等待裁決後再作裁罰，因原裁定與事實不符，
    本件係因對方轉彎車不禮讓直行車，且轉彎時車速過快、未
    注意車前狀況，致追撞抗告人之車尾右側排氣管處等語。
二、按汽車行駛至無號誌或號誌故障而無交通警察指揮之交岔路
    口，支線道車應暫停讓幹道車先行；未劃分幹、支線道或同
    為幹線道或支線道者，轉彎車應暫停讓直行車先行；同為直
    行車或轉彎車者，左方車應暫停讓右方車先行；但在交通壅
    塞時，應於停止線前暫停與他方雙向車輛互為禮讓，交互輪
    流行駛，道路交通安全規則第102條第1項第2款定有明文。
    次按汽車駕駛人，有「支線道車不讓幹線道車先行。少線道
    車不讓多線道車先行。車道數相同時，左方車不讓右方車先
    行」之爭道行駛情形者，除處新臺幣（下同）600元以上1,8
    00元以下罰鍰外，並記違規點數1點，道路交通管理處罰條
    例第45條第9款、第63條第1項第1款亦分別載有明文。
三、經查：
  (一)抗告人於99年10月12日上午7時50分許，騎乘車號N93-812號
    重型機車，沿臺北市○○區○○街116巷，由西往東方向行
    駛，行經遼寧街116巷與遼寧街167巷之交岔路口時，與沈英
    儀所駕駛而沿臺北市○○區○○街167巷由南往北方向行駛
    之車號9D-5195號自用小客車發生擦撞而肇事，此為抗告人
    所不爭執，核與沈英儀之陳述情節相符，復有臺北市政府警
    察局交通警察大隊於100年1月11日以北市警交大事字第1003
    0010400號函所附之道路交通事故現場圖、道路交通事故調
    查報告表(一)(二)、現場照片等資料附卷可稽。且觀諸前揭資料
    ，可知上開交岔路口並無號誌，且未設置「停」、「讓」標
    誌，亦未劃設車道線，而遼寧街116巷與167巷之車道數相同
    至明。
  (二)抗告人於騎乘機車行經上開交岔路口前，業已發現沈英儀駕
    駛之車號9D-5195號自用小客車，但並未讓沈英儀駕駛之自
    用小客車前先行，即逕自騎乘機車行駛通過上開交岔路口等
    情，業據其於案發當日接受訪談時坦承：「我駕車沿遼寧街
    116巷西向東直行至事故處前巷子口有看到右前方方向1部9D
    -5195自小客，我有減速（當時想說對方會讓我先行），繼
    續西向東直行，右側車身被9D-5195自小客前車頭撞擊而肇
    事」等語，及於99年11月13日以書面陳述稱：「當時是正常
    時速行駛，大約32-35，要過路口時還有回頭並看左右有無
    來車，當時右方有汽車，但離我還有一段相當的安全距離，
    才研判不會撞上才騎過路口，但就在要過完路口時被汽車撞
    上車尾，是汽車車速過快，並非我不禮讓他…」等情明確，
    有抗告人之交通事故談話紀錄表、交通違規案件陳述書在卷
    足參。是抗告人騎乘機車行經上開交岔路口前，既已注意並
    發現沈英儀駕駛之自用小客車，亦欲行駛通過上開交岔路口
    ，抗告人自無不能停下等候以讓沈英儀駕駛自用小客車先行
    通過之情形，揆諸前揭規定，抗告人確有左方車未先停止，
    禮讓屬右方車（即沈英儀所駕駛之自用小客車）先行之違規
    事實，應堪認定。
  (三)至抗告人指稱係對方車速過快云云，惟本件沈英儀駕駛之自
    用小客車，縱有車速過快或甚至超速之情形，亦僅係沈英儀
    應否依道路交通管理處罰條例第40條規定予以裁處問題，仍
    無礙抗告人確有「左方車不讓右方車先行」違規事實之認定
    。另觀諸卷附臺北市車輛行車事故鑑定委員會鑑定意見書（
    案號：00000000000）肇事分析欄一、(三)所載：「…沈君到
    會說明稱，根據其提供之電子檔照片，其車係從遼寧街155
    巷駛出巷口時有先煞停後，再慢速右轉遼寧街，前進約20公
    尺即到達遼寧街116巷、167巷口，此時左眼餘光發現有快速
    的機車，西往東行駛過來，故其車就煞車停住，但還是聽到
    碰一聲…」等情，可知沈英儀於該次會議中所陳述之右轉，
    乃係指其先前從遼寧街155巷轉入遼寧街167巷，轉入後即沿
    遼寧街167巷由南往北方向直行，行駛約20公尺即到達本件
    肇事之交岔路口甚明。是抗告意旨稱：沈英儀於鑑定會時有
    說車禍當時其係要右轉，轉到一半時撞上伊，故沈英儀係轉
    彎車不禮讓其直行車先行，此部分鑑定委員未紀錄到云云，
    顯與卷證事實不符，不足採信。
四、原審同此見解，認抗告人之違規行為，事證明確，原處分機
    關依道路交通管理處罰條例第45條第9款、第63條第1項第1
    款之規定，裁處抗告人600元罰鍰並記違規點數1點之處分，
    於法洵屬有據，從而駁回其異議，核無不當。抗告人仍執前
    詞，指摘原裁定不當，為無理由，應予駁回。
五、據上論斷，應依道路交通管理處條例第89條，道路交通事件
    處理辦法第25條，刑事訴訟法第412條，裁定如主文。
中    華    民    國   100    年    3     月    31    日
                     刑事第五庭  審判長法  官  李英勇
                                       法  官  白光華
                                       法  官  崔玲琦
以上正本證明與原本無異。
不得再抗告。
                                       書記官  馬佳瑩
中    華    民    國   100    年    4     月    1     日